【裁判字號】    89,簡上,85
【裁判日期】    891128
【裁判案由】    傷害
【裁判全文】
臺灣士林地方法院刑事判決                          八十九年度簡上字第八五號
    上 訴 人即
    被      告  甲○○
    選任辯護人  許麗紅
右上訴人因傷害案件，不服本院士林簡易庭八十九年度簡字第五九八號，中華民國八
十九年七月七日之第一審判決（聲請簡易判決處刑書：臺灣士林地方法院檢察署八十
八年度偵字第二五六七號），提起上訴，本院管轄之第二審合議庭判決如左：
    主  文
原判決撤銷。
甲○○傷害人之身體，累犯，處拘役伍拾玖日，如易科罰金以佰元折算壹日。
    事  實
一、甲○○前曾於民國八十四年間因偽造文書案件，經臺灣臺北地方法院判決有期徒
    刑六月，如易科罰金以三百元折算一日，嗣經臺灣高等法院將原判決撤銷，惟仍
    判決有期徒刑六月，如易科罰金以三百元折算一日確定，於八十五年八月三十日
    易科罰金執行完畢；甲○○仍不知警惕，於八十九年二月二日下午二時許，在臺
    北縣中和市○○路一八○號其所經營之舒意設計公司內，與乙○因之前合夥事業
    帳務問題發生口角，竟基於傷害之故意，趁乙○下樓離去之際，從乙○右後方以
    左手抓住其外套後領，並出右拳以下往上猛擊其臉部，兩人進而扭打互毆倒地，
    致乙○受有顏面多處撕裂傷併血腫、鼻骨折、雙眼結膜下瘀血、頭部外傷併腦震
    盪等傷害。
二、案經乙○訴由臺灣士林地方法院檢察署檢察官偵查並聲請簡易判決處刑。
    理  由
一、訊據被告甲○○固不否認曾於右揭時間、地點與告訴人乙○發生爭執之事實，惟
    矢口否認有何傷害犯行，辯稱當時係告訴人先行出手，其始出手防衛云云。惟查
    ：
    (一)本件告訴人係遭被告出拳毆打成傷之事實，除經告訴人於偵查及本院初次調查
      中指訴歷歷（詳偵查卷第二頁、第十一頁、本院八十九年九月二十五日訊問筆
      錄）外；證人即當時在場目擊之張昌仁亦於本院調查中證稱：告訴人進入該公
      司時並未受傷，被告及告訴人當時在閣樓上的辦公廳內，吵的很大聲，「本來
      我們不是很在意，突然間聽到他們吼起來，我回頭看見告訴人和被告兩人在拉
      扯」、「因為我們隔一段距離，所以只看見二人扭在一起，我看見二人互相出
      拳。我看到是告訴人先出拳，被告後出拳，出拳之後他們兩人就扭在一起了，
有倒在地上，時間很短，我看見告訴人流血，被告臉也腫起來。」、其即將告
      訴人送醫等語（詳本院八十九年十月三十一日訊問筆錄），而告訴人受有顏面
      多處撕裂傷併血腫、鼻骨折、雙眼結膜下瘀血、頭部外傷併腦震盪等傷害，亦
      有三軍總醫院附設民眾診療服務處診斷證明書影本一紙、告訴人受傷情形照片
      四幀在卷可稽，故被告與告訴人確有互相扭打，且致告訴人成傷，其間有相當
      因果關係一節，首堪認定。
    (二)又告訴人受傷之經過，業據其於業據其於本院調查中陳稱：「：：：當時我與
      被告有合夥關係，我去商量業務及財務上的事情，當時我與被告沒有達成具體
      的結論，當時因意見不合，我就下樓離開現場，但被告自後面追過來打我，被
      告一手撐住我的背部，另一手繞到前面打我的眼睛，被告打了一下，當時我有
      昏一下，我就蹲下去，：：：醒來後，被告的職員見我流血，就拉我起來，被
      告那裡有一位職員見我流血，就拿衛生紙為我止血，又陪我去三總就醫，是張
      昌仁陪我就醫的。」等語（詳本院八十九年九月二十五日訊問筆錄），而證人
      張昌仁雖陳稱其看到時，是告訴人先舉起手來，然亦表明不知事實究竟如何等
      語（同前訊問筆錄）；故尚難以證人張昌仁所言，即認係告訴人先行出手。況
      被告於上訴狀及本院審理中均不否認曾有出手之事實，而其右手背亦受有裂傷
      、瘀血腫脹等傷害，有輔人醫院驗傷診斷書一份在卷可參，以該右手背之傷害
      位置與告訴人所受頭臉眼鼻等部位之傷害互相對照，核與告訴人所述被告係出
      右拳自下而上猛擊其右臉頰之行為相符，雖被告辯稱其係為防衛而出手云云，
      然如被告係出於防衛不法侵害之意思，則其出手阻擋、外推，均足閃避該傷害
      ，然依卷附照片顯示告訴人臉部之受傷情形及嚴重程度以觀，絕非被告所稱防
      衛行為或阻擋、外推所致之傷害，所辯正當防衛一詞，無可採信。
    (三)告訴人嗣於本院調查中改稱其與被告間僅互相拉扯，並未互相毆打云云（詳本
      院八十九年十月三十一日訊問筆錄），然參以告訴人所受傷害集中於頭臉眼鼻
      等部位，甚而有腦震盪之現象，顯係受強力毆擊所致，洵非拉扯之相反力道可
      得造成，告訴人此部分所言應係和解後迴護之詞，亦無足採。
    (四)又撤回告訴，須於第一審辯論終結前為之，經查，本件被告係於八十九年八月
      四日與告訴人達成和解，並由被告於八十九年十月十七日庭訊中將被告之撤回
      告訴狀提出於本院，有和解書及撤回告訴狀附卷可依，均逾第一審之判決日期
      ，已不生撤回告訴之效力，附此說明。
    綜上各節所述，本件事證已臻明確，被告犯行堪以認定，應依法論科。
二、核被告所為，係犯刑法第二百七十七條第一項之傷害人之身體罪。查被告有事實
    欄所載之犯罪科刑及執行情形，此為被告所供承，復有臺灣高等法院被告全國前
    案紀錄表存卷可按，其受有期徒刑之執行完畢後五年以內再犯本件有期徒刑以上
    之罪，係屬累犯，應依法加重其刑。原審綜核各情，並援引刑法第二百七十七條
    第一項、第四十七條、第四十一條、罰金罰鍰提高標準條例第一條前段、第二條
    ，逕以簡易判決判處被告有期徒刑四月，如易科罰金以參佰元折算壹日，固非無
    見；惟查，告訴人另指稱被告於出拳毆打致其倒地後，復以腳踹踢其胸部云云，
    為被告所否認，證人張昌仁於本院調查中亦證稱其並未看見被告用腳踹告訴人一
    事（同前訊問筆錄），參以告訴人提出之三軍總醫院附設民眾診療服務處診斷證
    明書影本，並未載有其胸、腹等部成傷之情形，故無從認定被告有以腳踹踢告訴
    人成傷之犯罪行為。原審引用臺灣士林地方法院檢察署檢察官聲請簡易處刑書之
    記載，認為被告伺告訴人暈眩倒地後，繼續以腳踹踢告訴人之事實，即有未洽。
    上訴意旨雖未指摘於此，然原判決認定事實既有不當，即應由本院將此部分撤銷
    改判。爰審酌被告因細故即濫施暴力，傷及告訴人頭臉眼鼻等重要部位，實有非
    是，然其與告訴人係互相毆打，已如前述，犯罪後並與告訴人達成和解，獲致告
    訴人之諒宥，及被告犯罪後之態度等一切情狀，判處如主文第二項所示之刑，並
    諭知易科罰金之折算標準。
據上論斷，應依刑事訴訟法第四百五十五條之一第一項、第三項、第三百六十九條第
一項前段、第三百六十四條，第二百九十九條第一項前段，刑法第二百七十七條第一
項、第四十七條、第四十一條，罰金罰鍰提高標準條例第一條前段、第二條，判決如
主文。
本案經檢察官何明楨到庭執行職務。
中      華      民      國    八十九    年     十一     月    二十八    日
                                  臺灣士林地方法院刑事第一庭
                                      審判長法  官
                                            法  官
                                            法  官
不得上訴。
附錄本案論罪科刑法條：
中華民國刑法第二百七十七條第一項
傷害人之身體或健康者，處三年以下有期徒刑、拘役或一千元以下罰金。


司法院資訊處製作；財團法人民間司法改革基金會備份。
